【裁判字號】    97,消債更,375
【裁判日期】    971231
【裁判案由】    更生事件
【裁判全文】
臺灣臺南地方法院民事裁定           97年度消債更字第375號
聲  請  人
即  債務人  甲○○
上列當事人聲請消費者債務清理事件，本院裁定如下：
    主  文
債務人甲○○自民國九十七年十二月三十一日下午四時起開始更
生程序。
    理  由
一、按債務人不能清償債務或有不能清償之虞，得依本條例所定
    更生或清算程序，清理其債務。債務人無擔保或無優先權之
    債務總額未逾新臺幣一千二百萬元者，於法院裁定開始清算
    程序或宣告破產前，得向法院聲請更生。法院開始更生程序
    之裁定，應載明其年、月、日、時，並即時發生效力，消費
    者債務清理條例第3 條、第42條第1 項、第45條第1 項分別
    定有明文。次按，債務人對於金融機構因消費借貸、自用住
    宅借款、信用卡或現金卡契約而負債務，在聲請更生或清算
    前，應提出債權人清冊，以書面向最大債權金融機構請求協
    商債務清償方案，並表明共同協商之意旨，債務人與金融機
    構協商成立者，不得聲請更生或清算，但因不可歸責於己之
    事由，致履行顯有重大困難者，不在此限。本條例施行前，
    債務人依金融主管機關協調成立之中華民國銀行公會會員，
    辦理消費金融案件無擔保債務協商機制與金融機構成立之協
    商，準用前項之規定。消費者債務清理條例第151 條第1 、
    5 、6 項亦定有明文。
二、本件聲請意旨略以：聲請人即債務人甲○○目前任職於震聯
    工程有限公司（下稱震聯公司），每月收入新台幣（下同）
    13,440元，除該筆收入外，名下並無其他財產，然累積債務
    總額達940,616 元，負債顯然超過資產，已達不能清償債務
    或有不能清償之虞之程度。聲請人雖曾於民國95年4 月20日
    依照中華民國銀行公會會員辦理消費金融案件無擔保債務協
    商機制與債權人台新國際商業銀行等8 家銀行成立協商，約
    定自95年5 月起，分60期，利率9.88% ，於每月10日支付23
    ,220元，至全部清償為止；然聲請人於履行債務期間任職於
    鉅橡企業股份有限公司（下稱鉅橡公司），另於震聯公司兼
    職擔任鐘點文書，每月薪資共計約16,000元，每月收入實不
    足以清償上開協商金額，因此有不可歸責於己致履行顯有重
    大困難之事由，且聲請人之無擔保或無優先權債務總額未逾
    1,200 萬元，復未經法院裁定開始清算程序或宣告破產，爰
    依法向本院聲請更生等語。
三、經查：
  (一)聲請人主張之上開事實，業據其提出財產及收入狀況說明書
    、戶籍謄本、財政部國稅局95及96年度綜合所得稅各類所得
    資料清單、財產歸屬資料清單、財團法人金融聯合徵信中心
    當事人綜合信用報告、勞工保險被保險人投保資料表、銀行
    存摺影本、離職證明書、薪資袋為證，另經本院調取聲請人
    之郵政、勞保、健保、集保及稅務電子閘門財產所得調件明
    細表在卷可稽，復向聲請人任職之鉅橡公司、震聯公司函詢
    聲請人之薪資結果，聲請人於履行協商債務期間平均每月薪
    資各約為11,121元、6,000 元，每月收入共計17,121元，有
    鉅橡公司97年10月13日鉅佳字第39號函、震聯公司97年10月
    16日第Ｚ○○○○○○○○○號函在卷可按，堪認聲請人確已達不能清
    償債務或有不能清償之虞之程度。
  (二)而聲請人雖曾於消費者債務清理條例施行前，與各債權銀行
    就無擔保債務成立協商，約定自95年5月起，分60期，利率
    9.88%，每月償還23,220元等情，有協議書、無擔保債務還
    款計劃附卷可按，然聲請人在履行協商債務期間平均每月收
    入約17,121元，並依臺灣省96年每月每人最低生活費係9,50
    9元計算，以聲請人每月所領之薪資扣除其最低生活費9,509
    元後，已不足支付其之前與各債權銀行就無擔保債務成立協
    商所約定每月應償還之23,220元。聲請人主張有不可歸責於
    己之事由，致履行上開協議顯有重大困難，堪予採信。
四、綜上所述，聲請人僅係一般消費者，並未從事營業，其已達
    不能清償債務或有不能清償之虞之程度，其中無擔保或無優
    先權之債務，在1200萬元以下，之前雖與各債權銀行達成協
    議，但因不可歸責於己之事由，致履行上開協議顯有重大困
    難，且未經法院裁定開始清算程序或宣告破產，又查無消費
    者債務清理條例第6 條第3 項、第8 條或第46條各款所定駁
    回更生聲請之事由存在，則債務人聲請更生，應屬有據，爰
    裁定如主文。
中    華    民    國    97    年    12    月    31    日
                  民事第二庭  法  官  李杭倫
上為正本係照原本作成。
本件不得抗告。
本裁定已於97年12月31日下午4時公告。
中    華    民    國    97    年    12    月    31    日
                              書記官  蔡曉


司法院資訊處製作；財團法人民間司法改革基金會備份。
